臺灣屏東地方法院刑事判決　　　　　　110年度簡上字第139號
上　訴　人　臺灣屏東地方檢察署檢察官
被　　　告　曾明英


　　　　　　謝孟蒼



上列上訴人因被告傷害等案件，不服本院中華民國110 年8 月4
日110 年度簡字第1061 號所為之第一審刑事簡易判決（起訴案
號：臺灣屏東地方檢察署109 年度偵字第11682 號），提起上訴
，本院管轄之第二審合議庭判決如下：
    主  文
原判決關於沒收部分撤銷。
曾明英未扣案之鋁棒壹支沒收，於全部或一部不能沒收或不宜執
行沒收時，追徵其價額。
其他上訴駁回。
    事  實
一、曾明英與謝孟蒼前係同居關係，平日即與鄰居李淑麗、徐儒
    正（所涉傷害罪嫌部分，均另經臺灣屏東地方檢察署檢察官
    為不起訴處分）母子相處不睦。詎曾明英、謝孟蒼竟共同基
    於無故侵入住居、傷害他人身體之犯意聯絡，於民國109 年
    9 月27日（起訴書及原判決誤載為28日，應予更正）21時41
    分許，未經李淑麗、徐儒正同意，由曾明英先持其所有之鋁
    棒1 支進入李淑麗、徐儒正位於屏東縣○○市○○路000 ○
    00號住處，入內後立即持鋁棒毆打李淑麗頭部，再將鋁棒交
    付隨後進屋之謝孟蒼，適徐儒正聞聲下樓，曾明英一見徐儒
    正即改持李淑麗、徐儒正屋內之拖把追打徐儒正，謝孟蒼見
    狀亦持鋁棒追打徐儒正。嗣徐儒正在其住處騎樓遭謝孟蒼以
    鋁棒多次毆打身體及腿部，另遭曾明英徒手毆打臉部，因此
    受有左大腿挫傷併血腫5x5 公分、右膝挫傷併血腫3x 3公分
    及全身多處挫傷等傷害；李淑麗亦在其住處騎樓與曾明英爭
    搶拖把時遭曾明英推倒在地，因此受有頭部創傷、左腰挫傷
    、左膝挫傷及左上背挫傷等傷害。嗣經李淑麗、徐儒正報警
    處理循線查悉上情。
二、案經李淑麗、徐儒正訴由屏東縣政府警察局屏東分局報告臺
    灣屏東地方檢察署檢察官偵查後起訴。
    理  由
壹、程序方面
    按被告以外之人於審判外之陳述，雖不符刑事訴訟法第159
    條之1至之4等4 條之規定，而經當事人於審判程序同意作為
    證據，法院審酌該言詞陳述或書面陳述作成時之情況，認為
    適當者，亦得為證據；當事人、代理人或辯護人於法院調查
    證據時，知有刑事訴訟法第159 條第1 項不得為證據之情形
    ，而未於言詞辯論終結前聲明異議者，視為有前項之同意，
    同法第159 條之5 定有明文。本判決所引用之供述證據，業
    據檢察官、被告曾明英、謝孟蒼於本院審理時均表示同意作
    為證據（見本院簡上卷第242 頁），且於本院審判期日依法
    踐行調查證據，逐一告以要旨時，已知其內容及性質，而皆
    未於言詞辯論終結前聲明異議，本院審酌上揭陳述作成時之
    情況，並無違法取證之瑕疵，認以之作為證據為適當，依上
    開規定，應認有證據能力。至其餘資以認定本案犯罪事實之
    非供述證據，經查無違反法定程序取得之情形，依刑事訴訟
    法第158 條之4 反面解釋，應均具證據能力。
貳、實體方面
一、上開犯罪事實，業據被告曾明英、謝孟蒼於原審準備程序、
    本院審理中均坦承不諱，核與證人即告訴人李淑麗、徐儒正
    （下合稱告訴人2 人）於警詢及偵訊時之證述情節大致相符
    ，並有員警偵查報告、寶建醫療社團法人寶建醫院診斷證明
    書、屏東縣政府警察局屏東分局民生派出所受理刑事案件報
    案三聯單、受理各類案件紀錄表、監視器錄影畫面擷取照片
    、斷裂之拖把照片、臺灣屏東地方檢察署檢察事務官勘驗報
    告、檢察官勘驗筆錄、告訴人2 人提出之陳述意見書狀（含
    監視器錄影畫面擷取照片）等件在卷可稽。綜上，足認被告
    曾明英、謝孟蒼上開任意性自白與事實相符，堪信為真實。
    本案事證明確，被告曾明英、謝孟蒼犯行洵堪認定，均應依
    法論科。
二、論罪
(一)按刑法第306 條之罪，重在保護個人之住屋權即個人居住之
    場所有不受其他人侵入留滯其內干擾與破壞之權利，故本罪
    以未經同意無故進入他人住宅、建築物或附連圍繞之土地或
    船艦為構成要件。查本案被告曾明英、謝孟蒼未經許可，無
    正當理由進入告訴人2 人住宅內，復均動手毆打告訴人2 人
    ，故核被告曾明英、謝孟蒼所為，均係犯刑法第306 條第1
    項之侵入住宅罪、同法第277 條第1 項之傷害罪。
(二)被告曾明英、謝孟蒼2 人就上揭犯行間，具有犯意聯絡及行
    為分擔，應依刑法第28條規定，論以共同正犯。
(三)按行為人之犯罪歷程，雖非可在自然意義上評價為一行為，
    然就事件整體過程予以客觀觀察後，苟形式上獨立之行為，
    彼此之間具有全部或一部不可割之一致性或事理上之關聯性
    ，且犯罪目的單一，依一般社會通念，認應評價為一行為，
    自應適用想像競合犯之規定論以一罪，方符合刑罰公平原則
    （最高法院99年度台上字第4123號判決意旨參照）。查被告
    曾明英、謝孟蒼因與告訴人2 人不睦，無故侵入告訴人2 人
    之住宅並毆打告訴人2 人，是被告曾明英、謝孟蒼共同基於
    傷害之單一決意而為因果歷程未中斷之侵入住宅之行為，彼
    此間行為著手實行階段自可認為同一，且具有事理上關聯性
    ，而屬刑法上之一行為，被告曾明英、謝孟蒼所為之侵入住
    宅及傷害犯行，均係以一行為而觸犯前開數罪名而為想像競
    合犯，均應依刑法第55條之規定，從一較重之傷害罪處斷。
三、駁回上訴部分（即罪刑部分）
(一)檢察官上訴意旨略以：被告2 人本案前後不斷以刑事犯罪侵
    擾被害者，犯後態度極其惡劣，不宜輕縱，且被告謝孟蒼前
    於109 年2 月1 日，在同一地點，毆打告訴人徐儒正成傷，
    毀損告訴人徐儒正眼鏡，業經法院判處有期徒刑2 月在案，
    竟再犯本案犯行，缺乏反省能力，又被告曾明英本案手段誠
    值非難，認原判決量刑過輕而有不當等語。
(二)按關於刑之量定，係實體法上賦予法院得為自由裁量之事項
    ，倘其量刑已以行為人之行為罪責為基礎，並斟酌刑法第57
    條各款所列情狀，在法定刑度內，酌量科刑，如無偏執一端
    ，致明顯失出失入情形，上級審法院即不得單就量刑部分遽
    指為不當或違法（最高法院108 年度台上字第4420號判決參
    照）。
(三)原判決認被告曾明英、謝孟蒼上開犯罪事證明確，而適用相
    關法律規定論科，並審酌被告曾明英、謝孟蒼與告訴人2 人
    發生爭執，本應理性溝通、平和解決紛爭，詎被告2 人不思
    理性解決問題，竟共同使用暴力手段毆打告訴人2 人，致告
    訴人2 人分別受有前開傷害，所為誠屬不該；惟念及被告曾
    明英、謝孟蒼犯後均坦承犯行之態度，並斟酌被告曾明英、
    謝孟蒼係因告訴人2 人不願和解而迄未能賠償告訴人2 人所
    受之損害乙情，業據告訴人2 人於原審準備程序時供陳明確
    （見本院簡字卷第113 至125 頁、第150 頁）；兼衡告訴人
    2 人所受傷勢程度、被告曾明英、謝孟蒼犯罪之動機、目的
    等情節及被告2 人之前科紀錄（見卷附臺灣高等法院被告前
    案紀錄表）、智識程度及生活狀況等一切情狀，分別量處被
    告曾明英有期徒刑4 月、被告謝孟蒼有期徒刑3 月，並均諭
    知以新臺幣1,000 元折算1 日之易科罰金折算標準。經核原
    判決此部分認事用法並無違誤，量刑亦屬妥適，且原判決就
    被告2 人科刑部分之量刑基礎，已於理由欄內具體說明，顯
    已斟酌刑法第57條各款事由而為刑之量定，並未逾越法定刑
    度，亦無裁量濫用或輕重失衡之情事，本院綜合被告2 人之
    犯罪動機、手段、素行、生活狀況、智識程度、犯罪所生損
    害及犯後態度等一切情狀，認原判決對被告2 人所宣告量處
    之刑，並無失當，尚難遽指為量刑過輕，檢察官循告訴人2
    人請求上訴，指摘原判決量刑過輕，難認有理由，應予駁回
    。
四、撤銷改判部分（即沒收部分）
(一)修正後刑法刪除沒收為從刑之規定，明確定義沒收為「刑罰
    及保安處分以外之法律效果」，具備獨立性，且得由檢察官
    另聲請法院為單獨沒收之宣告，故「沒收」得與「罪刑部分
    」截然區分。是以，原判決僅沒收部分有所違誤，而於本案
    部分認事用法正確時，本院自得僅就沒收部分諭知撤銷。
(二)原判決以未扣案之鋁棒1 支，為被告曾明英所有，且係本件
    犯傷害罪之犯罪工具，依刑法第38條第2 項規定宣告沒收，
    固非無見，惟漏未諭知於全部或一部不能沒收或不宜執行沒
    收時，追徵其價額，尚有未洽。檢察官上訴意旨固未指摘及
    此，惟原判決關於沒收部分既有前揭可議之處，自應由本院
    就該部分予以撤銷改判。
(三)按供犯罪所用、犯罪預備之物或犯罪所生之物，屬於犯罪行
    為人者，得沒收之；前二項之沒收，於全部或一部不能沒收
    或不宜執行沒收時，追徵其價額，刑法第38條第2 項前段、
    第4 項分別定有明文。查未扣案之鋁棒1 支，為被告曾明英
    所有，且係本件犯傷害罪之犯罪工具，業據被告曾明英、謝
    孟蒼供承在卷，爰依刑法第38條第2 項前段、第4 項規定，
    於被告曾明英所犯罪刑項下宣告沒收，於全部或一部不能沒
    收或不宜執行沒收時，追徵其價額。另未扣案之斷裂拖把1
    支，雖屬犯罪所用之物，惟非被告2 人所有，是不予宣告沒
    收，併此敘明。
據上論斷，應依刑事訴訟法第455 條之1 第1 項、第3 項、第36
8 條、第369 條第1 項前段、第364 條，刑法第38條第2 項前段
、第4 項，判決如主文。
本案經檢察官黃彥凱提起公訴，檢察官吳政洋提起上訴，檢察官
王雪鴻到庭執行職務。
中    華    民    國   111    年    1     月    14    日
                  刑事第三庭    審判長法  官  鍾佩真
                                      法  官  張瑞德
                                      法  官  楊子龍
以上正本證明與原本無異。
本判決不得上訴。
中    華    民    國   111    年    1     月    17    日
                                      書記官  李家維
論罪科刑法條：
中華民國刑法第306條
無故侵入他人住宅、建築物或附連圍繞之土地或船艦者，處 1
年以下有期徒刑、拘役或 9 千元以下罰金。
無故隱匿其內，或受退去之要求而仍留滯者，亦同。
中華民國刑法第277條
傷害人之身體或健康者，處 5 年以下有期徒刑、拘役或 50 萬
元以下罰金。
犯前項之罪，因而致人於死者，處無期徒刑或 7 年以上有期徒
刑；致重傷者，處 3 年以上 10 年以下有期徒刑。